臺灣高等法院臺中分院刑事裁定
111年度聲字第59號

聲  請  人  
即受處分人  鄭方良



上列聲請人即受處分人因聲請發還扣押物事件，不服臺灣臺中地
方檢察署檢察官之處分（110年度執聲他字第3985號），向本院
聲請撤銷或變更處分，本院裁定如下：
    主    文
聲請駁回。
    理    由
一、聲請意旨略以：㈠聲請人即受處分人鄭方良（下稱聲請人）
    為不服臺灣臺中地方檢察署（下稱臺中地檢署）檢察官「中
    檢謀富110執聲他3985字第1109129601號，就聲請發還扣押
    物發還一事，認聲請人已領取，故無從發還之處分」，依刑
    事訴訟法第317條前段、第416條1項第1款之規定，聲請法院
    撤銷或變更之。㈡聲請人因犯槍砲、殺人等罪，經最高法院
    於民國105年12月8日以105年度台上字第3239號判決駁回確
    定，然其判決中載明扣案附表編號1、2、3-1、17、18-1、3
    4、35、37、38、56所示之物沒收，編號6至12所示之物沒收
    銷毀，另就編號20至27移由本院毒品扣案之諭知。嗣聲請人
    於該案執行期間，檢察官曾就未宣告沒收部分發還，但仍有
    多樣物品應予發還而未發還，聲請人亦曾就尚未發還部分，
    向該檢察署陳明請求發還（如身分證、自小客車駕照、機車
    駕照、健保卡、遠傳sim卡、大哥大sim卡等等多物），惟臺
    中地檢署檢察官以中檢謀富110執聲他3985字第1109129601
    號處分謂業已全部發還等情事，顯與聲請人實際領取項目不
    同，為此狀請鈞院究明並撤銷或變更檢察官扣押之處分，判
    命發還。
二、按對於檢察官所為扣押物發還之處分有不服者，受處分人得
    聲請所屬法院撤銷或變更之，為刑事訴訟法第416條第1項第
    1款所明定。至於刑事訴訟法第484條規定受刑人或其法定代
    理人或配偶如以檢察官執行之指揮為不當者，得向諭知該裁
    判之法院聲明異議，所謂「諭知該裁判之法院」，係指對被
    告之有罪判決，於主文內實際宣示其主刑、從刑之裁判之法
    院；所謂執行指揮，則係指判決主刑、從刑之執行指揮而言
    ，如執行處分中之計算刑期，或執行沒收，或罰金之繳納有
    重大出入或准易科或易服勞役等是。此與被告對於檢察官關
    於扣押或扣押物發還所為處分，得依同法第416條第1項第1
    款聲請其所屬法院撤銷或變更之程序，完全不同（最高法院
    81年度台抗字第468號裁定意旨參照）。是檢察官於判決確
    定後，就未經法院確定判決宣告沒收之扣押物拒絕發還權利
    人，依照上開說明，權利人不服之救濟程序，應依刑事訴訟
    法第416條第1項第1款之規定，向檢察官所屬法院聲請撤銷
    或變更檢察官之處分。
三、經查：
  ㈠本件聲請人聲請發還之扣押物（即本院104年度上訴字452、4
    61號刑事確定判決《下稱原確定判決》附表編號39之鄭方良身
    分證、編號40之鄭方良小自客駕照、編號41之鄭方良機車駕
    照、編號 42之鄭方良健保卡、編號 48之遠傳 sim卡、
　　編號49之遠傳sim卡、編號51之遠傳sim卡、編號53之遠傳si
    m卡、編號52之大哥大sim卡、編號54之大哥大sim卡等物）
    ，未經本院104年度上訴字第452、461號判決宣告沒收，並
    經最高法院以105年度台上字第3239號判決駁回上訴確定，
    此有臺灣高等法院被告前案紀錄表在卷可憑，復經本院調閱
    臺中地檢署110年度執聲他字第3685號執行卷宗、110年度執
    聲他字第3985號執行卷宗、本院104年度上訴字第452、461
    號判決書、最高法院105年度台上字第3239號判決書確認無
    訛，先予敘明。
  ㈡聲請人於110年12月15日具狀向臺中地檢署申請發還前述扣押
    物，經臺中地檢署檢察官以110年12月24日中檢謀富110執聲
    他3985字第1109129601號函覆：「主旨：檢送鄭杏枝受領書
    、委託書、身分證影本各1紙，請查照。說明：覆台端110
    年12月15日申請狀。台端入監時日已久，祈能靜思己過，
    改過向善，勿屢就可聲請補發，且已領取之證件一再具狀窮
    追猛討，本署履次耗費時力翻查卷宗，浪費司法資源，如再
    不相信本署所函覆，請逕向法院聲明異議。」並附106年6月
    1日由鄭杏枝（聲請人之母）代為受領之扣押物没收物受領
    書（其上載有未經宣告沒收而發還之扣押物明細：玉山銀行
    提款卡2張、烏日農會金融卡1張、肩背包1個、黑藍色手提
    包1個、黑色手提包1個、電子產品《遠傳SIM卡》1張、電子產
    品《遠傳SIM卡》、電子產品《威寶SLM卡》1張、電子產品《臺灣
    大哥大SIM卡》1張、電子產品《中華SIM卡》1張），有上述聲
    請人申請狀、臺中地檢署檢察官110年12月24日中檢謀富110
    執聲他3985字第1109129601號函、鄭杏枝代為受領之扣押物
    没收物受領書在卷可稽。是聲請人如認為前開扣押之身分證
    、健保卡、自小客車駕駛執照、機車駕照及門號卡等物品，
    未經法院諭知沒收，應予發還聲請人，則其不服臺中地檢署
    檢察官就未經宣告沒收之扣押物所為扣押物發還之處分，應
    向所屬法院（即臺灣臺中地方法院）聲請撤銷或變更處分，
    本件聲請人向本院聲請撤銷或變更處，於法顯有未合，應予
    駁回。
四、據上論結，應依刑事訴訟法第220條，裁定如主文。
中　　華　　民　　國　　111 　年　　2 　 月　  11 　　日
            刑事第十一庭　  審判長法　官　張意聰
                                  法　官　周瑞芬
                                  法　官　陳慧珊
以上正本證明與原本無異。
如不服本裁定，得於收受送達後五日內向本院提出抗告書狀（須
附繕本）。因疫情而遲誤不變期間，得向法院聲請回復原狀。

                                  書記官  李淑芬
　　　　　　　　　　　　　　　　　
中　　華　　民　　國　　111 　年　　2 　　月　　11　　日